---
title: "¿Qué hace exitosa a una canción?"
author: "Diego Paredes"
format: 
  revealjs:
    theme: ejemplo-estilos.scss
lang: es
---

```{r include=FALSE}
#| echo: false
#| message: false

library(readr)
library(dplyr)
library(ggplot2)
library(here)
library(gt)
library(gtsummary)
library(gridExtra)
library(tidyverse)
```


```{r include=FALSE}
#| echo: false
#| message: false
#| cache: true
canyncan=read_csv(here::here("datos/canycan.csv"))

datos=read_csv(here::here("datos/data.csv"))

datos_por_año=read_csv(here::here("datos/data_by_year.csv"))

datos_a_estudiar1=read_csv(here::here("datos/datos_a_estudiar1.csv"))

muestra_datos=read_csv(here::here("datos/muestra_datos.csv"))

canmaspop=read_csv(here::here("datos/cancion_maspop.csv"))

cantft=read_csv(here::here("datos/feat.csv"))

cantftM=read_csv(here::here("datos/featM.csv"))

datosye=data.frame(datos$year,datos$explicit)


datosye=tapply(datos$explicit,datos$year,FUN = sum)

datosye2=data.frame(seq(1921,2020),datosye)

corvarn=read_csv(here::here("datos/cor_varn.csv"))

cor_var=read_csv(here::here("datos/cor_var.csv"))

```

## ¿Qué aspectos influyen en la popularidad de una canción? 

-   Se usaron dos métodos se vieron las tendencias de aquellas variables que presentaban tendencias evidentes.

-   Se vio que aspectos eran los que más información aportaban.

## Crecimiento en Bailabilidad y Cantidad de canciones explicitas

```{r}
grid.arrange(
datos_por_año %>% 
  ggplot(aes(year,danceability))+
  geom_line(size=2,col="#1db954")+
  theme_bw()+
  labs(
       x="Año",
       y="Bailabilidad")
,
datosye2 %>% 
  ggplot(aes(seq.1921..2020.,datosye))+
  geom_line(size=2,col="#1db954" )+
  theme_bw()+
  labs(
       x="Año",
       y="Cantidad de canciones explicitas")
,ncol=2)
```

## Bajan la Acusticidad y la Instrumentalidad
```{r}
grid.arrange(datos_por_año %>% 
  ggplot(aes(year,acousticness))+
  geom_line(size=2,col="#1db954")+
  theme_bw()+
  geom_vline(xintercept = 1951.5,linetype="dashed",color="black")+
  labs(
    x="Año",
    y="Acusticidad(Naturalidad del sonido)")+
  annotate("text", x = 1970, y = 0.95, label = "Creación primer sintetizador de música")
  
,
datos_por_año %>% 
  ggplot(aes(year,instrumentalness))+
  geom_line(size=2,col="#1db954")+
  theme_bw()+
  labs(
    x="Año",
    y="Instrumentalidad")

,ncol=2
)
```

## Suben la Energía y el Volumen

```{r}
grid.arrange(
  grafeny=datos_por_año %>% 
    ggplot(aes(year,energy))+
    geom_line(size=2,col="#1db954")+
    theme_bw()+
    labs(
      x="Año",
      y="Energía")
  ,
  grafloy=datos_por_año %>% 
    ggplot(aes(year,loudness))+
    geom_line(size=2,col="#1db954")+
    theme_bw()+
    labs(
      x="Año",
      y="Volumen")
  ,ncol=2)
```


# {background-color="#1db954"}

:::{.grande}
[¿Cuándo una canción es exitosa?]{style="color: black"}
:::


["El 1% de la industria se lleva alrededor del 60% de las ganancias”(Krueger, A. 2019. _Rockonomist_ ).]{style="color: black"}



---
```{r}
datos$Popularidad=ifelse(datos$popularity >76, "Popular","No Popular")
ggplot(data = datos)+
  geom_histogram(aes(x=datos$popularity, fill=Popularidad),bins = 30)+
  labs(
    x="Popularidad", y="Número de Canciones")+
  scale_fill_manual(values = c("#b3b3b3", "#1db954"))+
  theme_bw()+
  geom_vline(xintercept = 74.1,linetype="dashed",color="black")+
  annotate("text", x = 87, y = 25000, label = "Canciones a estudiar")

```


## Selección de variables importantes

-   Duración

-   Bailabilidad

-   Instrumentalidad

-   Energía

-   Volumen

-   Cantidad de interpretes

## Solo la Energía distribuye de manera diferente

```{r}
grid.arrange(ggplot(data=datos_a_estudiar1)+
               geom_histogram(aes(x=energy),col= "black",fill="#1db954")+
               theme_bw()+
               labs(
                 x="Energia",
                 y="Cantidad de canciones")
             ,
             
             ggplot(data=muestra_datos)+
               geom_histogram(aes(x=energy),col= "black",fill="#b3b3b3")+
               theme_bw()+  
               labs(
                 x="Energia",
                 y="Cantidad de canciones")
             ,ncol=2)
```


## ¿Quien tiene más canciones populares?

```{r}
canyncan %>% 
  add_row(mainartist="Total",numero_de_canciones=135) %>% 
  gt() %>%
  cols_label(
    mainartist="Artista",
    numero_de_canciones="Cantidad de canciones") %>% 
  tab_style(style = cell_text(weight = "bold"),
            locations = cells_body(columns = c(mainartist,numero_de_canciones),
                                   rows=numero_de_canciones>134)) 


```


## {background-color="#1db954"}

:::{.ultra-grande}
[Conclusiones]{style="color: black"}
:::

:::{.fragment}
[-   Cierto grado bailabilidad]{style="color: black"}
:::

:::{.fragment}
[-   Algo de contenido explicito]{style="color: black"}
:::

:::{.fragment}
[-   No ser demasiado compleja]{style="color: black"}
:::

:::{.fragment}
[-   Un nivel elevado de energía]{style="color: black"}
:::

:::{.fragment}
[-   Un interprete Famoso]{style="color: black"}
:::

## {background-color="#1db954"}

:::{.ultra-grande}
[Proyecciones]{style="color: black"}
:::

:::{.fragment}
[-   Un aumento del contenido explicito y la bailabilidad]{style="color: black"}
:::

:::{.fragment}
[-   La producción de una canción va a ser aun más simple]{style="color: black"}
:::

:::{.fragment}
[-   El volumen no deberia aumentar demasiado]{style="color: black"}
:::


